【裁判字號】    95,訴,2701
【裁判日期】    951221
【裁判案由】    加重強盜
【裁判全文】
臺灣臺中地方法院刑事判決              95年度訴字第2701號
公  訴  人  臺灣臺中地方法院檢察署檢察官
被      告  丙○○
                    （現因另案於臺灣臺中看守所羈押中）
            戊○○
                      5號
                    （現於臺灣臺中看守所羈押中）
共      同
指定辯護人  本院公設辯護人乙○○
上列被告等因加重強盜案件，經檢察官提起公訴（九十五年度偵
字第四○八六號），本院判決如下：
    主    文
丙○○共同意圖為自己不法之所有，攜帶兇器，以脅迫至使不能
抗拒，而使他人交付其物，累犯，處有期徒刑柒年捌月。扣案之
水果刀壹支，沒收。
戊○○共同意圖為自己不法之所有，攜帶兇器，以脅迫至使不能
抗拒，而使他人交付其物，累犯，處有期徒刑捌年貳月。扣案之
水果刀壹支，沒收。
    犯罪事實
一、丙○○前因違反懲治盜匪條例案件，經本院以八十四年度訴
    字第二七七○號判決處以有期徒刑七年，上訴後由臺灣高等
    法院臺中分院以八十五年度上訴字第四一九號判決駁回上訴
    ，再提上訴又經最高法院以八十五年度臺上字三一○六號判
    決駁回上訴確定，入監服刑後於民國八十九年八月七日假釋
    付保護管束，復因假釋期間再違反動產擔保交易法案件，經
    本院以九十二年度自字第三九八號判決處以有期徒刑三月，
    如易科罰金以銀元三百元折算一日確定，並以裁定撤銷假釋
    ，而接續執行殘刑二年五月七日與三月之刑期，於九十四年
    一月六日執行完畢。戊○○前因傷害案件，經本院以九十四
    年度沙簡字第二九五號判決處以有期徒刑四月，如易科罰金
    以銀元三百元折算一日確定，入監服刑後，於九十四年十二
    月九日縮刑期滿執行完畢。詎丙○○、戊○○二人猶不知悔
    改，因缺錢花用，竟共同基於意圖為自己不法所有之犯意聯
    絡，於九十四年十二月十二日下午一時四十五分許，共同前
    往臺中縣梧棲鎮○○路○段九二四之一號「本源堂」中藥店
    內，由丙○○持其所有客觀上可作為兇器使用之水果刀一支
    ，指向中藥店老闆丁○○，喝令丁○○及在一旁之丁○○之
    妻甲○○交出錢財，致丁○○、甲○○二人心生畏懼而無法
    抗拒，甲○○拿出房間內菜錢新臺幣（下同）三、四千元予
    丙○○，惟丙○○、戊○○嫌錢不夠，戊○○即隨甲○○至
    前面櫃臺內取走零錢若干元後，丙○○、戊○○仍認取得財
    物不多，甲○○無奈只好在丙○○監視下外出向鄰居借款，
    戊○○則持另一支客觀上可作為兇器使用之水果刀（未扣案
    ）留在中藥店內繼續控制丁○○行動自由，並將該支水果刀
    插入電視旁邊的桌子，威嚇丁○○、甲○○不得妄動，惟因
    用力過猛致刀刃斷裂。迨甲○○返回中藥店將所借得之六、
    七千元交付予丙○○後，丙○○、戊○○方攜強盜所得共約
    一萬元離去；事後丙○○分得七千元，戊○○分得三千元及
    前揭零錢。嗣因鄰居發覺有異報警處理，經警循線查知戊○○、丙○○涉有重嫌，並於同年月十三日晚間十時許，在臺
    中縣梧棲鎮○○路○段七四○巷口前查獲戊○○，戊○○即
    帶同警方在臺中縣梧棲鎮○○路○段七八五巷之廢棄空屋廣
    場，起出上開被告丙○○持有之水果刀一支，始查悉上情。
二、案經臺中縣警察局清水分局報請臺灣臺中地方法院檢察署檢
    察官偵查起訴。
    理    由
一、上開事實，業據被告丙○○於本院審理時坦承不諱，核與被
    害人丁○○、甲○○指述情節相符，並有前揭水果刀一支扣
    案可資佐證，足見被告丙○○自白與事實相符，事證明確，
    其犯行洵堪認定，應依法論科。
二、訊據被告戊○○固坦承有於前揭時間與被告丙○○一同至「
    本源堂」中藥店內，惟矢口否認有何加重強盜犯行，辯稱：
    是被告丙○○說去向人討債，伊才跟他去，被告丙○○到中
    藥店內，拿刀子叫被害人丁○○把錢拿出來，伊問他要做什
    麼，被告丙○○說要恐嚇，伊說不要，伊就叫他趕快走云云
    。然查：
  (一)被告丙○○於本院審理時以證人身分證稱：伊向被告戊○○
    說伊欠錢，要去中藥行恐嚇，恐嚇一次也好，伊有向被告戊○○說中藥行老闆沒有欠伊錢，進去直接恐嚇就好，被告戊○○不敢，伊說那伊來恐嚇就好，被告戊○○就跟伊去了等
    語（參見本院卷第九二、九三頁），且證人丁○○於本院審
    理時證稱：被告丙○○進去時說他欠盤纏，要伊拿錢出來等
    語（參見本院卷第八一頁），則被告戊○○明知被害人丁○○、甲○○與被告丙○○無債務關係，卻仍與被告丙○○一
    同至「本源堂」中藥店強取財物，足見被告戊○○確有為自
    己不法所有之意圖甚明；況證人甲○○亦於本院審理時證稱
    ：伊說要打電話向別人借錢，被告戊○○站起來說不准打電
    話，口氣很不好等語（參見本院卷第八七、八八頁），若被
    告戊○○主觀上是要與被告丙○○一同向被害人丁○○、甲○○討債，則證人甲○○要打電話向他人借錢，被告戊○○
    為何要加以阻止，益見被告戊○○明知被害人丁○○、甲○○與被告丙○○無債務關係，其有不法所有之意圖，當可認
    定。
  (二)證人丁○○於本院審理時證稱：九十四年十二月份中午，被
    告丙○○先進入伊店內，被告戊○○才跟著進來，被告丙○○拿刀子面對面指著伊，說要錢，伊就叫證人甲○○拿錢給
    被告丙○○，伊也有看見證人甲○○去店門口拿一些零錢給
    被告戊○○，被告丙○○嫌太少，就叫伊太太去外面借錢，
    被告丙○○就跟著伊太太出去，被告戊○○則進入裏面房間
    ，將水果刀插入電視旁邊的桌上，但是刀子斷掉，伊太太借
    錢後就跟被告丙○○一起回來，他們二人拿了錢就走了等語
    （參見本院卷第七九、八○頁），且證人甲○○於本院審理
    時證稱：伊下樓時就看到被告丙○○拿刀子站在我先生旁邊
    ，被告戊○○也在旁邊，被告二人是要錢，伊先從裡面房間
    拿伊買菜錢出來，伊拿約三、四千元去中間診間給他們，其
    中有一人說不夠，伊忘記是誰說的，伊說沒有錢了你們可以
    去櫃台看，被告戊○○就與伊去櫃台看，伊打開抽屜有一些
    零錢，被告戊○○就將零錢倒出來，將零錢拿走，被告二人
    還是嫌錢不夠，伊說可向鄰居借錢湊足一萬元，剛開始被告
    二人不太願意，伊說可以一個人跟伊去借錢，一個人在裡面
    ，被告二人才答應，被告丙○○跟伊出去，與伊有點距離不
    敢靠近，伊有看到被告戊○○有拿一支水果刀趕證人丁○○
    到裡面那間房間，並把水果刀插在桌子上，刀子當場斷掉等
    語（參見本院卷第八六、八七頁），又被告丙○○於本院審
    理時以證人身分證稱：伊有拿刀子，被告戊○○也有跟證人
    甲○○去櫃台拿錢，那些零錢戊○○沒有拿給伊，但證人甲○○湊足之一萬元，伊分得七千元，被告戊○○分得三千元
    等語（參見本院卷第九二頁），三人證詞經核大致相符，足
    徵被告二人確有持刀強取被害人丁○○、甲○○財物之犯意
    聯絡及行為分擔甚明。
  (三)證人丁○○於本院審理時證稱：被告丙○○有作勢要傷害伊
    ，伊不能反抗，伊害怕會有傷害等語（參見本院卷第八○頁
    ），且證人甲○○於本院審理時證稱：被告二人身上有刀子
    ，且被告二人是大男人，伊家裏只有伊先生一個男的，當時
    情形伊沒有辦法反抗等語（參見本院卷第八八頁），是依當
    時情況，被害人丁○○、甲○○生命、身體顯陷於立即可見
    之危害中，衡諸常情，實難期待被害人丁○○、甲○○會以
    自己之肉身抵擋利刃，而奮起抗拒，足認被害人丁○○、甲○○已喪失自由意志而達不能抗拒之程度，是被告二人所為
    即該當加重強盜之犯行。
  (四)綜上，被告戊○○加重強盜之犯行，堪以認定，應依法論科
    。
三、按所謂兇器，其種類並無限制，凡客觀上足以對人之生命、
    身體、安全構成威脅，具有危險性之兇器為已足，並不以攜
    帶之初有行兇之意圖為必要（最高法院七十九年度臺上字第
    五二五三號判例意旨參照）；查被告丙○○手持水果刀一支
    ，係以鐵質打造，刀刃開鋒，故為足以傷害人之生命、身體
    之兇器。是核被告二人所為，係犯強盜罪而有刑法第三百二
    十一條第一項第三款之情形，應論以同法第三百三十條第一
    項攜帶兇器強盜罪。被告二人上開加重強盜犯行，有犯意之
    聯絡及行為之分擔，為共同正犯。被告二人共同以一行為同
    時侵害被害人丁○○、甲○○之財產法益，為想像競合犯，
    應從一重論處加重強盜罪。被告丙○○前因違反懲治盜匪條
    例案件，經本院以八十四年度訴字第二七七○號判決處以有
    期徒刑七年，上訴後由臺灣高等法院臺中分院以八十五年度
    上訴字第四一九號判決駁回上訴，再提上訴又經最高法院以
    八十五年度臺上字三一○六號判決駁回上訴確定，入監服刑
    後於八十九年八月七日假釋付保護管束，復因假釋期間再違
    反動產擔保交易法案件，經本院以九十二年度自字第三九八
    號判決處以有期徒刑三月，如易科罰金以銀元三百元折算一
    日確定，並以裁定撤銷假釋，而接續執行殘刑二年五月七日
    與三月之刑期，於九十四年一月六日執行完畢；被告戊○○
    前因傷害案件，經本院以九十四年度沙簡字第二九五號判決
    處以有期徒刑四月，如易科罰金以銀元三百元折算一日確定
    ，入監服刑後，於九十四年十二月九日縮刑期滿執行完畢，
    有臺灣高等法院被告前案紀錄表及臺灣臺中地方法院檢察署
    刑案資料查註紀錄表在卷可憑，而被告二人行為後，刑法第
    四十七條業於九十四年二月二日修正公布，並於九十五年七
    月一日施行，修正前刑法第四十七條規定：「受有期徒刑之
    執行完畢，或受無期徒刑或有期徒刑一部之執行而赦免後，
    五年以內再犯有期徒刑以上之罪者，為累犯，加重本刑至二
    分之一。」修正後刑法第四十七條第一項規定：「受徒刑之
    執行完畢，或一部之執行而赦免後，五年以內故意再犯有期
    徒刑以上之罪者，為累犯，加重本刑至二分之一。」故被告
    二人前受有期徒刑執行完畢，五年內再犯本件有期徒刑以上
    之罪，不論依修正前之刑法第四十七條，或修正後之刑法第
    四十七條第一項之規定，均構成累犯，對被告二人而言並無
    有利或不利之情形，自不生新舊法比較之問題，應逕依行為
    時即修正前刑法第四十七條累犯之規定均加重其刑。爰審酌
    被告二人身強體壯，不思以正當途徑獲取財物，圖以強盜財
    物滿足自己之慾望，造成被害人丁○○、甲○○財產損失及
    精神驚嚇，嚴重影響社會治安，惡性非輕，暨被告二人之素
    行、智識、犯罪動機、目的、犯罪手段，並審酌被告二人均
    持刀威喝被害人丁○○、甲○○，行為之惡性一致，雖本案
    係被告丙○○提議，然被告丙○○已於本院審理時坦承犯行
    ，犯後態度尚可，而被告戊○○供述反覆，犯後態度欠佳等
    一切情狀，分別量處如主文所示之刑，以示懲儆。扣案之水
    果刀一支，係被告丙○○所有供被告二人用以犯加重強盜罪
    所用之物，業據被告丙○○供明在卷（參見本院卷第九十三
    頁），爰依修正前刑法第三十八條第一項第二款之規定，併
    予諭知沒收（九十四年二月二日修正之刑法，對該法第三十
    八條第一項第一、二款及同條第三項僅作文字上修正，故無
    新舊法比較問題，然依從刑從屬於主刑原則，不得就新舊法
    予以割裂適用，本件主刑部分既適用舊法，沒收之從刑亦應
    適用修正前之刑法）；另前述斷裂之水果刀一支，並未扣案
    ，復查無其他積極證據足以證明現尚存在，為免將來執行困
    難，不另為沒收之諭知。
據上論斷，應依刑事訴訟法第二百九十九條第一項前段，刑法第
二十八條、第三百二十一條第一項第三款、第三百三十條第一項
、（修正前）第四十七條、（修正前）第三十八條第一項第二款
，判決如主文。
中    華    民    國    95    年    12    月    21    日
                  刑事第十三庭  審判長法  官  陳慧珊
                                      法  官  李秋娟
                                      法  官  黃裕仁
上正本證明與原本無異。
如不服本判決，應於送達後十日內向本院提出上訴狀（須附繕本
），上訴於臺灣高等法院臺中分院。
                                      書記官  王嘉仁
中    華    民    國    95    年    12    月    21    日
附錄論罪科刑法條
刑法第三百二十一條：
犯竊盜罪而有左列情形之一者，處六月以上五年以下有期徒刑：
一  於夜間侵入住宅或有人居住之建築物、船艦，或隱匿其內而
    犯之者。
二  毀越門扇、牆垣或其他安全設備而犯之者。
三  攜帶兇器而犯之者。
四  結夥三人以上而犯之者。
五  乘火災、水災或其他災害之際而犯之者。
六  在車站或埠頭而犯之者。
刑法第三百三十條第一項：
犯強盜罪而有第三百二十一條第一項各款情形之一者，處七年以
上有期徒刑。


司法院資訊處製作；財團法人民間司法改革基金會備份。
